臺灣高等法院高雄分院刑事裁定
                                   110年度上訴字第983號
                                   111年度聲字第87號
聲  請  人  
兼  被  告  林政輝



選任辯護人  李兆隆律師（法律扶助）
上列聲請人即被告因違反毒品危害防制條例案件（110年度上訴
字第983號）經本院羈押，茲因羈押期間將屆，本院依職權及依
聲請人聲請具保停止羈押而分別裁定如下：
    主  文
林政輝自民國一一一年一月二十九日起，延長羈押貳月。
具保停止羈押之聲請駁回。
    理  由
一、適用規範之說明
　㈠按被告經法官訊問後，認為犯罪嫌疑重大，而有下列情形之
    一，非予羈押，顯難進行追訴、審判或執行者，得羈押之：
    一、逃亡或有事實足認為有逃亡之虞者。二、有事實足認為
    有湮滅、偽造、變造證據或勾串共犯或證人之虞者。三、所
    犯為死刑、無期徒刑或最輕本刑為5年以上有期徒刑之罪，
    有相當理由認為有逃亡、湮滅、偽造、變造證據或勾串共犯
    或證人之虞者。羈押被告，偵查中不得逾二月，審判中不得
    逾三月。但有繼續羈押之必要者，得於期間未滿前，經法院
    依第101條或第101條之1之規定訊問被告後，以裁定延長之
    。刑事訴訟法第101條第1項、第108條第1項前段分別定有明
    文。
　㈡又被告及得為其輔佐人之人或辯護人，得隨時具保，向法院
    聲請停止羈押。羈押之被告，有下列情形之一者，如經具保
    聲請停止羈押，不得駁回：一、所犯最重本刑為三年以下有
    期徒刑、拘役或專科罰金之罪者。但累犯、有犯罪之習慣、
    假釋中更犯罪或依第101條之1第1項羈押者，不在此限。二
    、懷胎五月以上或生產後二月未滿者。三、現罹疾病，非保
    外治療顯難痊癒者。刑事訴訟法第110條第1項、第114條亦
    分別定有明文。又被告罹患之疾病，如經調查結果，仍可循
    看守所內醫療體系療養，若有需要，再循戒護就醫方式治療
    即足，即無刑事訴訟法第114條第3款現罹疾病，非保外治療
    顯難痊癒之情(最高法院109年度台抗字第297號裁定同此意
    旨，可供參照)。
二、本院之判斷
　㈠延長羈押部分　
　⒈本件聲請人兼被告林政輝（下稱被告）因涉犯違反毒品危害
    防制條例案件，前經檢察官提起公訴後，由原審臺灣橋頭地
    方法院於民國110年8月25日以110年度訴字第120號作成第一
    審判決，依毒品危害防制條例第4條第2項製造第二級毒品罪
    判處有期徒刑4年6月。嗣被告提起第二審上訴，經本院於11
    0年10月29日受理移審並訊問後，認為被告涉犯製造第二級
    毒品罪，犯嫌重大，所犯為最輕本刑五年以上有期徒刑之重
    罪，有相當理由認為有逃亡、湮滅、偽造、變造證據或勾串
    共犯或證人之虞，並另有事實足認有逃亡之虞，均有羈押之
    必要，依刑事訴訟法第101條第1項第1款、第3款規定諭令羈
    押。有前開本案訴訟之偵審全卷、本院110年10月29日訊問
    筆錄、押票及臺灣高等法院被告前案紀錄表1份在卷可按。
　⒉茲因前開羈押期間將屆而全案尚在審理之中，本院經依法踐
    行訊問被告之程序並聽取被告及辯護人之意見後，認為除原
    本認定被告有前開羈押原因之依據均仍然存在以外，另依被
    告此前於原審審理中所為自相歧異之供述，對照同案被告即
    其共犯於本院審理時之陳述及其他相關可議之情狀，抑徵本
    件確有相當理由認為被告有湮滅、偽造、變造證據及勾串共
    犯或證人之虞，因認被告之羈押原因依然存在，並仍有羈押
    之必要，爰諭知延長羈押如主文第一項所示。
　㈡具保停止羈押之聲請部分
　⒈本件被告於111年1月17日以附件所示內容之書狀聲請具保停
    止羈押（並於111年1月25日以書狀補充而重申其意旨），依
    其聲請意旨係延續此前關於以治療牙科疾病為由而經本院駁
    回具保停止羈押聲請之訴求後，再以其嗣後經向所內之醫師
    請求治療遭以付款相關之疑問予以拒絕為由，續提出本件具
    保停止羈押之聲請。
　⒉經查被告此前提出具保停止羈押聲請而經本院裁定駁回之緣
    由，係被告以其因罹患牙周病而影響咀嚼及消化，然看守所
    內提供者僅為基本之醫療，故有必要具保在外接受治療云云
    而提出聲請。經本院向其羈押所在之法務部○○○○○○○○函詢被
    告之身體狀況、健康情形、有無罹患或承受以所內現有醫療
    資源暨人力設備無法提供其必要醫療照護，且不能循戒護就
    醫等方式處理之疾病或傷痛，及其在所內之飲食情形如何，
    是否能夠配合所內伙食及作息而正常進食等情形後，已據該
    所醫師評估並先後回復：⑴現罹疾病「適應性失眠、乾癬」
    部分——意識及生命徵象穩定，建議定期安排門診追蹤；⑵現
    罹疾病「缺牙」部分——目前生命徵象、意識穩定，可於牙科
    門診治療，製作假牙，同時配合軟質所內伙食等情。因此，
    本院乃以被告所稱罹患之疾病經調查結果，仍可循看守所內
    醫療體系療養，縱有需要，猶可循戒護就醫方式治療即足，
    並無刑事訴訟法第114條第3款現罹疾病，非保外治療顯難痊
    癒之情，駁回其前次聲請。有本院110年度聲字第1588號裁
    定書在卷可參。
　⒊今被告延續前次聲請，以其循前引看守所回函意旨而在所內
    向醫師請求治療遭拒為由，再次聲請具保停止羈押。然姑不
    論其所述情事之具體情節及原因為何，本件首應釐清者在於
    所謂不能與不為，自古有別。前揭被告因涉犯製造毒品案件
    ，犯罪嫌疑重大，除所犯為最輕本刑五年以上有期徒刑之重
    罪，此前並甫因另案違反毒品危害防制條例而有逃亡經通緝
    到案之紀錄，復有前述說明所指偽造、變造、湮滅證據、勾
    串共犯、證人之重大疑慮，確有羈押之原因以外，依其個案
    之犯罪類型及行為態樣猶為製造毒品之著手主導操作之核心
    成員，對於社會治安、國民健康，乃至於國家安全之危害尤
    鉅。為保障法治國原則本質之有效刑事司法，確有羈押之必
    要。茲依前引刑事訴訟法第114條第3款之規定，既以所內不
    能治療其疾病且無法以戒護就醫方式進行之情形為要件，而
    被告所指疾病除據前引看守所具體回覆係所內既有資源、設
    備所能因應，則苟如被告所言，其經向所內醫師求醫而果有
    所述遭回絕情事，依其情節亦屬主觀不為，而非客觀不能。
    則其原因或應循行政管理之程序釐清，要與前引關於具保停
    止羈押規定之要件不合。
　⒋申言之，刑事訴訟程序關於被告羈押之執行，係為確保國家
    司法權對犯罪之追訴處罰及保障社會安寧秩序而採取之必要
    手段，與受處分人個人自由及家庭生活機能之圓滿，難免衝
    突，不能兩全。本件經查被告前開經羈押之原因仍然存在，
    其因本案猶已經原審判處有期徒刑4年6月，刑罰非輕，苟非
    予必要之保全處分，顯有造成國家刑罰權不能正確並有效實
    現之高度疑慮。茲考量本件羈押與案件之重要性及預期刑罰
    之比例權衡，認為被告之聲請難予准許，應予駁回如主文第
    二項所示。
四、據上論斷，應依刑事訴訟法第108條第1項前段、第220條，
    裁定如主文。
中　　華　　民　　國　　111 　年　　1 　　月　　25  　日
                  刑事第八庭　　審判長法　官　邱明弘
                                      法　官　黃宗揚
　　　　　                  　　　　　法　官　陳松檀
以上正本證明與原本無異。
如不服本裁定應於送達後5日內向本院提出抗告狀。
中　　華　　民　　國　　111 　年　　1 　　月　　25　　日
                                    　書記官　李佳旻